臺灣高等法院民事判決
                                    109年度上易字第904號
上  訴  人  張政憲  


訴訟代理人  程萬全律師
被上訴人    凱絲蓓兒國際有限公司

法定代理人  蘇秉杰  
訴訟代理人  王朝正律師

上列當事人間請求損害賠償事件，上訴人對於中華民國109年5月
27日臺灣臺北地方法院108年度訴字第641號第一審判決提起上訴
，被上訴人減縮部分聲明，本院於109年12月15日言詞辯論終結
，判決如下：
    主  文
上訴駁回。
第二審訴訟費用由上訴人負擔。
原判決主文第一項關於命上訴人給付之本金部分，減縮為新臺幣
伍拾萬元。
    事實及理由
壹、程序事項：
一、解散之公司除因合併、分割或破產而解散外，應行清算；解
    散之公司，於清算範圍內，視為尚未解散；有限公司之清算
    ，以全體股東為清算人；但公司法或章程另有規定或經股東
    決議，另選清算人者，不在此限。公司法第24條、第25條、
    第113條準用第79條定有明文。查被上訴人經臺北市政府以
    民國106年1月17日府產業商字第10650501600號函同意解散
    ，並經全體股東選任蘇秉杰（原名蘇炳旭）為清算人乙節，
    有公司基本資料查詢結果、章程、股東同意書可稽（原審卷
    第37至43頁）。依前開說明，爰以清算人蘇秉杰為被上訴人
    之法定代理人，合先敘明。
二、在第二審程序為訴之變更或追加，非經他造同意不得為之，
    但擴張或減縮應受判決事項之聲明者，不在此限，民事訴訟
    法第446條第l項但書、第255條第l項第3款定有明文。查本
    件被上訴人於原審求為判決命上訴人給付新臺幣（下同）19
    7萬1000元，及自起訴狀繕本送達翌日（即107年12月25日，
    下同）起至清償日止，按週年利率5％計算之利息等語（原審
    卷第346頁）。原審判決上訴人應給付被上訴人50萬1000元
    本息，並駁回被上訴人其餘之請求，上訴人就敗訴部分全部
    不服提起上訴，被上訴人則未就敗訴之147萬元本息請求部
    分上訴聲明不服。後被上訴人於本院審理中就其請求有理由
    之50萬1000元本息部分，變更為請求命上訴人給付其50萬元
    本息，其餘部分不再請求等語（本院卷第66頁）；所為核屬
    減縮應受判決事項之聲明，應予准許。
貳、實體事項：
一、被上訴人主張：伊是由上訴人與蘇秉杰共同發起設立之有限
    公司，設立人約定由上訴人出錢、蘇秉杰出貨之方式共同投
    資，上訴人先於105年2月15日前往玉山商業銀行股份有限公
    司基隆路分行（下稱玉山銀行），以伊名義開設帳號000000
    0000000號帳戶（下稱系爭帳戶），並存入開戶最低金額100
    0元後，即於翌（16）日偕同蘇秉杰召開發起人會議，制訂
    公司章程，約定公司資本額為500萬元、股東及出資額依序
    為上訴人225萬元、蘇秉杰225萬元、許世榮25萬元、蘇貞樺
    25萬元。依上訴人與蘇秉杰之約定，伊設立公司時之登記資
    本額500萬元係由上訴人負擔，且上訴人已於105年2月16日
    如數匯款至系爭帳戶內，充作公司應收股款。惟上訴人竟於
    伊設立登記完成後翌日（即同月25日），擅將系爭帳戶內金
    錢，轉帳匯入自己帳戶，迄今仍有50萬元（下稱系爭50萬元
    ）未匯回，上訴人故意不法侵害伊財產權，背於善良風俗，
    構成侵權行為，亦為不當得利，其為公司負責人，所為亦逾
    越授權範圍而致伊受有損害。為此，爰依民法第184條第1項
    前段、第2項、第179條、第544條、公司法第23條第1項規定
    ，請求擇一判命上訴人應給付伊50萬元，及自107年5月25日
    起至清償日止，按週年利率5％計算之利息等語（被上訴人逾
    前開部分之請求〈含減縮聲明之1000元部分〉，未繫屬於本院
    ，不在本院審理範圍內）。
二、上訴人抗辯：伊與蘇秉杰合意設立公司時，雖約定由伊出錢
    、蘇秉杰出貨，但雙方未說好伊要出資多少錢，伊於能力範
    圍內僅能出資200萬元，僅應蘇秉杰之要求，先匯款500萬元
    至系爭帳戶內，使被上訴人應收股款與章程所載登記資本額
    相符，以此美化帳面而已，並非伊已同意出資500萬元，故
    伊於蘇秉杰辦畢公司設立登記後，將伊匯款超過應出資額20
    0萬元之部分匯回，並未違反公司法第9條第1項或第23條第1
    項規定，亦無侵權行為、不當得利或違反受任人注意義務可
    言，被上訴人自無權請求伊返還系爭50萬元。況伊於105年2
    月25日自系爭帳戶匯出300萬元後，已將該帳戶存摺及印章
    交付蘇秉杰保管，被上訴人自已知悉伊有提領系爭帳戶金錢
    之事，自斯時起已得行使侵權行為損害賠償請求權，詎其遲
    至107年11月29日始起訴，其行使請求權已罹於2年消滅時效
    ，伊得拒絕給付等語。
三、原審就前開部分判決上訴人敗訴，上訴人提起上訴聲明不服
    ，被上訴人於本院減縮部分聲明。上訴人之聲明為：㈠原判
    決（除減縮部分外）關於命上訴人給付被上訴人金錢本息部
    分，及該部分假執行之宣告，暨該訴訟費用負擔之裁判，均
    廢棄。㈡上開廢棄部分，被上訴人在第一審之訴及其假執行
    之聲請均駁回。被上訴人之答辯聲明：上訴駁回。
四、下列事項為兩造所不爭執，應可信為真實（本院卷第66至67
    頁）：
(一)上訴人與蘇秉杰有一同投資設立被上訴人公司，約定1人出
    錢，1人出貨。
(二)上訴人與蘇秉杰於105年2月16日召開發起人會議制定公司章
    程時，係將公司資本額訂為500萬元，並記載股東張政憲出
    資225萬元、蘇秉杰出資225萬元、許世榮出資25萬元、蘇貞
    樺出資25萬元之內容。
(三)上訴人於105年2月15日以被上訴人名義在玉山銀行開設系爭
    帳戶，先於開戶時存入1000元，後於翌（16）日匯款500萬
    元至系爭帳戶內。
(四)被上訴人於105年2月24日完成設立登記，登記資本額為500
    萬元、董事張政憲之出資額為225萬元、股東蘇秉杰之出資
    額為225萬元、股東許世榮之出資額為25萬元、股東蘇貞樺
    之出資額為25萬元。
(五)上訴人於105年2月25日，將系爭帳戶中之300萬1000元匯回
    自己帳戶；後上訴人於105年5月24日、105年6月20日、105
    年8月17日依序轉帳100萬元、100萬元、50萬元至系爭帳戶
    內。
(六)上訴人於105年11月30日會同訴外人陳春秀至銀行，由陳春
    秀自系爭帳戶內領出147萬元交給上訴人。
五、兩造間之爭點如下：
(一)被上訴人主張上訴人擅自將系爭帳戶內之出資額領出，迄今
    尚有50萬元未歸還，係侵權行為、不當得利，違反受任人善
    良管理人注意義務，上訴人負有返還系爭50萬元之義務等語
    ，有無理由？
(二)如若肯定，被上訴人依民法第179條、第184條第1項前段、
    第2項、第544條、公司法第23條第1項規定，擇一請求判命
    上訴人應給付被上訴人50萬元本息部分，是否無理由？
六、茲就兩造之爭點，說明本院之判斷如下：
(一)上訴人無取回系爭帳戶內金錢之合法正當權源，其將系爭50
    萬元轉匯至自己帳戶且迄未歸還，係受有不當得利。
　1.按無法律上之原因而受利益，致他人受損害者，應返還其利
    益。雖有法律上之原因，而其後已不存在者，亦同。民法第
    179條定有明文。 又非給付型之不當得利中之「權益侵害之
    不當得利」，凡因侵害取得本應歸屬於他人權益內容而受利
    益，致他人受損害，欠缺正當性，亦即以侵害行為取得應歸
    屬他人權益內容之利益，而從法秩權益歸屬之價值判斷上不
    具保有利益之正當性者，即應構成「無法律上之原因」而成
    立不當得利（最高法院100年度台上字第899號判決參照）。
    次按公司之權利能力始於公司成立之時，有限公司之股東對
    公司債務並不直接負責，公司債務完全以公司財產清償之，
    公司財產之原始成分則由股東之出資所形成，故有限公司發
    起設立時，於章程訂立後申請設立之登記前，全體設立人應
    履行出資義務；此所謂現金出資，設立人應一次繳足其出資
    額，至於須向何人繳納及如何繳納，公司法未設明文，可由
    設立人協議定之，惟設立人一經繳納出資額，並經設立登記
    完成後，其出資額即屬公司財產，縱出資之股東亦不得任意
    取回。
　2.經查：
 (1)上訴人與蘇秉杰發起設立被上訴人，約定1人出錢，1人出貨
    ，經上訴人於105年2月15日以被上訴人名義在玉山銀行開設
    系爭帳戶，並於開戶時存入1000元後，彼等於翌（16）日召
    開發起人會議制定公司章程，將公司資本額訂為500萬元，
    並記載股東張政憲出資225萬元、蘇秉杰出資225萬元、許世
    榮出資25萬元、蘇貞樺出資25萬元，上訴人隨即於同日匯款
    500萬元至系爭帳戶內，已繳足全部股東之股款，再於同月2
    4日完成公司之設立登記，公司資本額及各股東之登記出資
    額，均與章程記載相同等節，為兩造所不爭執（本院卷第66
    至67頁）。是被上訴人主張上訴人業依與蘇秉杰間之合資約
    定，出錢支付500萬元充作公司登記資本額，蘇秉杰則以貨
    物折抵股款之方式出資等語，應係實情。
 (2)又上訴人自認：其與蘇秉杰講好匯入500萬元到系爭帳戶的
    目的，是要讓公司資本額符合設立登記之資本額，讓帳面好
    看等語（本院卷第69頁），併參佐上訴人為發起人之一，且
    於105年2月16日參與發起人會議、制訂公司章程，隨即於同
    日匯款500萬元至系爭帳戶內，繳足公司登記之股款，業如
    前述；足徵上訴人確實知悉其與蘇秉杰合意制訂之被上訴人
    章程，已約定登記資本額為500萬元，倘未經股東繳足股款
    ，依法無從完成公司設立登記。堪認上訴人於前開匯款500
    萬元至系爭帳戶時，顯已認識其所繳數額即為其與蘇秉杰以
    明示或默式方式，合意應由上訴人負責繳足之設立人全部股
    款無疑。則上訴人事後抗辯：其與蘇秉杰沒有說清楚到底出
    錢的人要匯多少錢進公司帳戶，其只能出資200萬元，其匯
    款超過200萬元之部分，只是要讓帳面好看云云，應無可取
    。
 (3)依前開說明，被上訴人經設立登記後，既具有獨立之法人格
    ，系爭帳戶存款即屬被上訴人之財產，已不得由上訴人擅自
    取用；則上訴人於105年2月25日，逕利用仍保管系爭帳戶存
    摺、公司印章及負責人私章之機會，將系爭帳戶存款轉匯至
    自己帳戶內，致被上訴人受有存款減少50萬元之損害，上訴
    人所為，欠缺正當性，應構成「無法律上之原因」而成立不
    當得利。至蘇秉杰是否已履行現物出資義務、上訴人得否請
    求蘇秉杰返還其所墊付之出資額等節，各為被上訴人與蘇秉
    杰間、上訴人與蘇秉杰間之民法債務不履行之紛爭，上訴人
    不得據以主張自己有提領系爭帳戶金錢之正當合法權源。被
    上訴人主張上訴人取得系爭50萬元部分，係不當得利等語，
    應為可取。　　
(二)被上訴人依民法第179條規定，請求上訴人返還系爭50萬元
    併請求加付法定遲延利息，為有理由。
　1.承上，上訴人既無取得系爭50萬元利益之合法正當權源，係
    受有不當得利，業如前述；則上訴人迄未將系爭50萬元返還
    被上訴人，自已侵害歸屬被上訴人之權益。則被上訴人主張
    得依不當得利返還請求權，請求上訴人返還其所受之利益即
    系爭50萬元等語，應屬有據。
　2.給付無確定期限者，債務人於債權人得請求給付時，經其催
    告而未為給付，自受催告時起，負遲延責任。遲延之債務，
    以支付金錢為標的者，債權人得請求依法定利率計算之遲延
    利息；應付利息之債務，其利率未經約定，亦無法律可據者
    ，週年利率為5 ％，民法第229條第2項、第233條第1項、第2
    03 條分別定有明文。被上訴人請求上訴人返還不當得利50
    萬元，係屬不確定期限之債權，且以支付金錢為標的。是被
    上訴人請求加計自起訴狀繕本送達翌日即107年12月25日起
    （見原審卷第53頁）至清償日止，按週年利率5%計算之利息
    ，亦屬有理由。
　3.末查，被上訴人主張依不當得利請求上訴人返還系爭50萬元
    本息部分，為有理由，業如前述，本院自無庸再審酌上訴人
    應否依民法第184條第1項前段、第2項、第544條或公司法第
    23條第1項規定賠償，附此敘明。
七、綜上所述，被上訴人依民法第179條規定，請求上訴人給付5
    0萬元，及自107年12月25日起至清償日止，按週年利率5％計
    算之利息部分，核屬正當，應予准許。原審就此部分為上訴
    人敗訴之判決，並無不合。上訴意旨指摘原判決此部分不當
    ，聲明廢棄，為無理由，應駁回其上訴。因被上訴人於本院
    減縮部分起訴聲明，為使原審關於減縮後命上訴人給付之本
    金數額明確，爰於原判決主文第3項予以宣示並說明之。並
    依民事訴訟法第78條規定，為訴訟費用負擔之裁判。
八、兩造其餘之攻擊或防禦方法及所用之證據，經本院斟酌認均
    不足以影響本判決之結果，爰不予逐一論列，附此敘明。
參、據上論結，本件上訴為無理由，爰判決如主文。
中　　華　　民　　國　　109 　年　　12　　月　　29　　日
              民事第八庭
                  審判長法  官  陳邦豪 
                        法  官  湯美玉
                        法  官  胡芷瑜
正本係照原本作成。
不得上訴。
中　　華　　民　　國　　109 　年　　12　　月　　29　　日

                        書記官  莊智凱